臺灣臺中地方法院刑事判決
110年度易字第1413號
110年度易字第1615號
公  訴  人  臺灣臺中地方檢察署檢察官
被      告  林文傑


上列被告因詐欺案件，經檢察官提起公訴（110年度偵字第16394
號）及追加起訴（110年度偵字第18232號），本院合議庭裁定由
受命法官獨任進行簡式審判程序，判決如下：
    主    文
林文傑共同犯詐欺取財罪，累犯，處有期徒刑拾月；又共同犯詐
欺取財罪，累犯，處有期徒刑捌月。
    犯罪事實
一、林文傑於民國110年3月初某日，在不詳網站瀏覽取貨工作之
    廣告後，透過該廣告記載之聯繫方式，利用其所有三星廠牌
    手機內安裝之telegram與真實姓名及年籍均不詳之成年男子
    （下稱甲男）聯繫，得知代為領取包裹即可獲取約定月薪新
    臺幣（下同）3萬元之工作。林文傑知悉依一般社會生活之
    通常經驗，任何人均可自行至超商或物流貨運站領取包裹，
    若有收受包裹之必要，均可要求對方直接將包裹以店到店寄
    送至自己方便收取之超商或物流貨運站，或直接請物流公司
    宅配至住居所，並可預見非有正當理由，依他人指示領取包
    裹後再至指定地點轉交給他人，該他人將可能藉以遂行詐欺
    財產犯罪，並逃避檢警人員之追緝，而其發生並不違背自己
    本意之不確定故意，而與甲男共同意圖為自己不法之所有，
    基於詐欺取財之犯意聯絡，分別為下列行為：
　㈠由不詳詐欺犯罪者於110年3月5日某時許，以不詳門號之電話
    傳送不實貸款簡訊予林玠均，待林玠均透過該簡訊記載之聯
    絡方式，以LINE聯繫暱稱「陳家琮」之成年人（下稱「陳家
    琮」，無證據證明與甲男為不同人），「陳家琮」即假冒台
    新銀行專員，向林玠均佯稱：可辦理貸款，但須提供身分證
    正、反面影本及財力證明，並將金融機構帳戶之存摺及提款
    卡（含密碼）寄出云云，致使林玠均誤信為真，因而陷於錯
    誤，而依指示於翌（6）日晚上7時許，至新北市○○區○○○街0
    00號空軍一號客運三重站，將裝有其申設之台北富邦銀行帳
    號000000000000號帳戶（下稱甲帳戶）、土地銀行帳號0000
    00000000號帳戶（下稱乙帳戶）、中華郵政郵局帳號000000
    00000000號帳戶（下稱丙帳戶）及台新銀行帳號0000000000
    0000號帳戶（下稱丁帳戶）之存摺、提款卡（含密碼）之包
    裹寄至臺中市○○區○○○道0段000號之空軍一號中南站。林文
    傑則依甲男指示，於同年月7日上午10時9分許，駕駛向不知
    情之盧明俊借用之車牌號碼000-0000號自用小客車，前往位
    於上址之空軍一號中南站領取上開包裹。
　㈡由不詳詐欺犯罪者於109年3月5日前某時許，在臉書公開刊登
    徵求家庭代工之不實訊息（無證據證明林文傑明知或可得而
    知此種手段），適劉宏珮於109年3月5日瀏覽上開訊息後，
    遂以LINE與對方聯繫，該不詳詐欺犯罪者以LINE暱稱「萱萱
    」（下稱「萱萱」）向劉宏珮佯稱：可提供工作，但要先提
    供金融機構提款卡以登記其工作所需之材料云云，致使劉宏
    珮誤信為真，因而陷於錯誤，並依指示於同日下午1時28分
    ，在臺北市松山區某統一超商，利用ibon機台交貨便，將裝
    有其申設之上海儲蓄銀行帳號00000000000000號帳戶（下稱
    戊帳戶）之提款卡（含密碼）之包裹寄至臺中市○○區○里路0
    0號統一超商興生門市。林文傑則依甲男指示，於同年月7日
    上午11時14分許，駕駛向不知情之盧明俊借用之上開自用小
    客車，前往位於上址之統一超商興生門市領取劉宏珮寄送之
    包裹，並於同日下午某時許，在臺中市○○區○○○○○○○0號出口
    區，將該包裹及林玠均寄送前開犯罪事實欄一㈠所示之包裹
    交與甲男。
　　嗣黃憲德遭不詳詐欺犯罪者施行詐術而依指示匯款至丁帳戶
    ；劉美霞、林春鳳、王荃三、龔金生遭不詳詐欺犯罪者施行
    詐術，分別匯款至戊帳戶（按黃憲德、劉美霞、林春鳳、王
    荃三、龔金生遭詐騙部分，非本案審理範圍），林玠均、劉
    宏珮亦發覺受騙而報警，始循線查悉上情。
二、案經林玠均訴由新北市政府警察局警察大隊轉由臺中市政府
    警察局第六分局暨臺中市政府警察局霧峰分局報告臺灣臺中
    地方檢察署檢察官偵查起訴及追加起訴。
    理    由
一、程序事項
　㈠按於第一審辯論終結前，得就與本案相牽連之犯罪或本罪之
    誣告罪，追加起訴。有左列情形之一者，為相牽連之案件：
    一、一人犯數罪者。刑事訴訟法第265條、第7條第1款分別
    定有明文。檢察官本案起訴被告林文傑係犯如犯罪事實欄一
    ㈠所示犯行，嗣以110年度偵字第18232號追加起訴書，追加
    起訴被告犯如犯罪事實欄一㈡所示犯行，並於110年7月30日
    繫屬本院，有臺灣臺中地方檢察署110年7月30日中檢謀履11
    0偵18232字第1109072321號函文在卷可憑。上開追加起訴部
    分即如犯罪事實欄一㈡所示犯行，與本案起訴被告所犯如犯
    罪事實欄一㈠所示之罪間，有一人犯數罪之相牽連關係，依
    上開法條規定，該署檢察官於本案言詞辯論終結即110年12
    月14日前追加起訴，當屬合法，本院自應就追加起訴部分予
    以審判。
　㈡本案被告林文傑所犯為死刑、無期徒刑、最輕本刑為3年以上
    有期徒刑以外之罪，其於準備程序中就起訴及追加起訴之事
    實均為有罪之陳述，經告知簡式審判程序之旨，並聽取公訴
    人及被告之意見後，本院依刑事訴訟法第273條之1第1項之
    規定，裁定進行簡式審判程序。又本案之證據調查，依同法
    第273條之2規定，不受同法第159條第1項、第161條之2、第
    161條之3、第163條之1及第164條至第170條規定之限制，合
    先敘明。
二、上開犯罪事實，業據被告於警詢及本院審理中坦承不諱〈見1
    10偵18232卷（下稱偵2卷）第37頁至第40頁、本院110易141
    3卷（下稱院1卷）第92頁、第189頁至第191頁〉，核與告訴
    人林玠均於警詢之陳述、被害人劉宏珮於警詢及本院審理中
    之陳述〈見110偵16394卷（下稱偵1卷）第47頁至第50頁、偵
    2卷第41頁至第45頁、院1卷第55頁〉、證人盧明俊於警詢之
    陳述（見偵1卷第33頁至第39頁）、證人即另案被害人黃憲
    德、劉美霞、林春鳳、王荃三、龔金生於警詢之陳述（見偵
    1卷第137頁至第139頁、核交卷第28頁至第30頁、第37頁至
    第39頁、第43頁至第46頁、第60頁至第61頁）大致相符，並
    有員警職務報告(見偵1卷第31頁、偵2卷第35頁)、告訴人林
    玠均手寫資料、其與「陳家琮」之LINE對話紀錄、甲、乙、
    丙、丁帳戶之存摺、金融卡翻拍照片、空軍一號三重站寄件
    貨單翻拍照片（見偵1卷第65頁至第76頁）、110年3月7日空
    軍一號八國站及中南站之監視器與路口監視器錄影畫面翻拍
    照片、統一超商興生門市及路口監視器錄影畫面翻拍照片(
    見偵1卷第55頁至第62頁、偵2卷第49頁至第53頁)、車牌號
    碼000-0000號自用小客車行車軌跡圖、車輛詳細資料報表（
    見偵1卷第60頁、偵2卷第55頁）、統一超商貨態查詢系統列
    印資料（見偵2卷第47頁）、丁帳戶之台幣存款歷史交易明
    細（見院1卷第39頁至第41頁）、戊帳戶之交易明細及開戶
    資料（見核交卷第11頁至第21頁）在卷可佐，足認被告上開
    任意性自白與事實相符，堪以採信。綜上所述，本案事證明
    確，被告犯行堪以認定，應依法論科。
三、論罪科刑
  ㈠核被告就犯罪事實欄一㈠、㈡所為，均係犯刑法第339條第1項
    之詐欺取財罪。
  ㈡被告於警詢及本院審理中供稱：我本案交付包裹的對象為成
    年男子，也就是跟我聯繫的甲男等語（見偵1卷第44頁、院1
    卷第191頁）；被害人劉宏珮於本院審理中陳稱：我曾和「
    萱萱」透過電話聯繫，「萱萱」為女性等語（見院1卷第55
    頁），堪信甲男與「萱萱」為不同人，故犯罪事實欄一㈡所
    示詐欺取財犯行至少有3人以上共同參與，然被告既僅與甲
    男以telegram聯絡，被動接受甲男指示領取、交付包裹，並
    未參與其他詐欺財物過程，自難認被告主觀上知悉有3人以
    上共同參與此部分詐欺取財犯行之情事。另就犯罪事實欄一
    ㈠所示犯行，依卷內事證，無從得知「陳家琮」與甲男是否
    同一，而無法排除係由一人分飾多角之可能性。是以，本案
    均無從論以刑法第339條之4第1項第2款之三人以上共同犯詐
    欺取財罪。又犯罪事實欄一㈡所示詐欺取財犯行，雖係在網
    路刊登虛偽訊息向被害人劉宏珮詐欺取財，然現今詐欺手法
    多元，非必以網際網路對公眾散布為之，且被告本案僅負責
    依甲男之指示領取、交付包裹，難認其主觀上知悉本案所使
    用之具體詐騙手法，故此部分亦無從論以刑法第339條之4第
    1項第3款之加重事由，併予敘明。
  ㈢被告本案雖未親自向被害人施行詐術，然於告訴人林玠均、
    被害人劉宏珮遭詐騙並依指示將金融機構帳戶資料寄出後，
    被告旋依甲男指示領取上開寄送之包裹並轉交與甲男，業如
    前述。是被告所為自係基於共同犯意聯絡之行為分擔，且其
    參與行為乃犯罪歷程不可或缺之重要環節，足證被告係以自
    己之意思而為本案犯行，自應就其所參與犯行所生之全部犯
    罪結果共同負責，被告與甲男（即「陳家琮」）間彼此就犯
    罪事實欄一㈠、㈡所示犯行，均具有犯意聯絡及行為分擔，應
    依刑法第28條之規定，論以共同正犯。
  ㈣另詐欺取財罪，係為保護個人之財產法益而設，行為人罪數
    之計算，自應依遭詐騙之被害人人數計算。被告所犯如犯罪
    事實欄一㈠、㈡所示之2罪，各罪在時間差距上可以分開，且
    犯意各別，行為互異，在刑法評價上各具獨立性，應分論併
    罰。
  ㈤被告①前因施用毒品案件，經臺灣彰化地方法院（下稱彰化地
    院）以106年度簡字第1452號判決判處有期徒刑3月確定；②
    因公共危險案件，經彰化地院以107年度交簡字第93號判決
    判處有期徒刑6月確定；③因公共危險案件，經彰化地院以10
    5年度交簡字第2726號判決判處有期徒刑3月確定；④因詐欺
    案件，經彰化地院以106年度簡字第2808號判決判處有期徒
    刑4月確定，上開③、④案件經彰化地院以107年度聲字第507
    號裁定應執行有期徒刑6月確定；又①、②、③、④案件接續執
    行，嗣於108年5月9日縮短刑期執行完畢，有臺灣高等法院
    被告前案紀錄表在卷可證，其於有期徒刑執行完畢後，5年
    內故意再犯本案有期徒刑以上之2罪，均為累犯，並依司法
    院釋字第775號解釋意旨，審酌被告於前案執行完畢後，未
    生警惕，故意再為本案犯行，足見前罪之徒刑執行成效不彰
    ，其對刑罰之反應力顯然薄弱，衡量本案犯罪情節及被告所
    侵害之法益，予以加重最低本刑並無罪刑不相當之情事，爰
    均依刑法第47條第1項之規定，各加重其刑。
  ㈥爰以行為人之責任為基礎，審酌被告正值青壯，非無工作能
    力，竟不思努力工作以賺取其本身生活所需，為圖可輕鬆獲
    得之不法利益，而共同以詐術騙取他人金融機構帳戶資料，
    顯見其價值觀念偏差，使無辜之被害人因而陷於錯誤而上當
    受騙，所為已嚴重破壞社會秩序及人際間之信賴，應予非難
    。並斟酌被告本案係聽從甲男指示領取並交付包裹，非居於
    犯罪主導地位，及被害人遭詐騙寄交帳戶之犯罪情節與所生
    損害、被告坦承犯行，但稱因經濟狀況不佳，故無法與被害
    人和解或調解等語之犯後態度（見院1卷第192頁）；兼衡被
    告自述之智識程度及家庭經濟生活狀況（見院1卷第192頁）
    、前科素行等一切情狀，分別量處如主文所示之刑，以示懲
    儆。
  ㈦又數罪併罰之案件，於審判中，現雖有科刑辯論之機制，惟
    尚未判決被告有罪，亦未宣告其刑度前，關於定應執行刑之
    事項，欲要求檢察官、被告或其辯護人為充分辯論，盡攻防
    之能事，事實上有其困難，且經上訴後，其中一部分撤銷改
    判，一部分因上訴不合法律上之程式而駁回者，向來不合併
    定其應執行之刑，而應由該案犯罪事實最後判決之法院所對
    應之檢察署檢察官聲請法院裁定定其應執行之刑，是關於數
    罪併罰之案件，如能俟被告所犯數罪全部確定後，於執行時
    ，始由該案犯罪事實最後判決之法院所對應之檢察署檢察官
    ，聲請該法院裁定之，無庸於每一個案判決時定其應執行刑
    ，依此所為之定刑，不但能保障被告（受刑人）之聽審權，
    符合正當法律程序，更可提升刑罰之可預測性，減少不必要
    之重複裁判，避免違反一事不再理原則情事之發生（最高法
    院110年度台抗大字第489號裁定要旨可參），是本院認基於
    保障被告聽審權，以符合正當法律程序，就本案被告所犯各
    罪，本院爰僅為各罪宣告刑之諭知，而暫不定其應執行之刑
    ，應予說明。  
四、沒收
  ㈠按供犯罪所用、犯罪預備之物或犯罪所生之物，屬於犯罪行
    為人者，得沒收之；宣告前二條之沒收或追徵，有過苛之虞
    、欠缺刑法上之重要性、犯罪所得價值低微，或為維持受宣
    告人生活條件之必要者，得不宣告或酌減之，刑法第38條第
    2項前段、第38條之2第2項分別定有明文。被告於本院審理
    中供稱：本案我是用三星廠牌手機與甲男聯絡，但該手機及
    當時的門號現均已未使用等語（見院1卷第190頁），堪認該
    手機為供被告犯罪所用之物，然依卷存事證無法認定該手機
    現仍存在，審酌手機多於日常中做為一般聯絡之用，其單獨
    存在尚不具刑法上之非難性，倘予宣告沒收、追徵，僅徒耗
    損後續執行程序資源，對刑罰之一般預防或特別預防助益甚
    微，認無刑法上重要性，爰依刑法第38條之2第2項規定，不
    予宣告沒收或追徵。
  ㈡末按犯罪所得，屬於犯罪行為人者，沒收之，於全部或一部
    不能沒收或不宜執行沒收時，追徵其價額，刑法第38條之1 
    第1項前段、第3項定有明文。被告於警詢中雖供稱其與甲男
    約定之報酬為月薪3萬元等語，然於本院審理中復供稱其尚
    未取得任何報酬即遭查獲等語（見偵1卷第44頁、院1卷第19
    0頁至第191頁），卷內復無證據足認被告確有因本案犯行而
    實際獲得犯罪所得即前揭約定之報酬，且其本案領取裝有甲
    、乙、丙、丁、戊帳戶之包裹，均已交與甲男，業如前述，
    亦不在其實際掌控中，被告對該等帳戶之金融卡即無所有權
    或事實上之處分權，自無依上開規定諭知沒收之餘地，附此
    敘明。
據上論斷，應依刑事訴訟法第273條之1第1項、第299條第1項前
段，刑法第28條、第339條第1項、第47條第1項，刑法施行法第1
 條之1第1項，判決如主文。
本案經檢察官蔡雯娟提起公訴及追加起訴，檢察官陳君瑜到庭執
行職務。
中　　華　　民　　國　　111 　年　　1 　　月　 11 　　日
                  刑事第五庭    法  官  黃世誠
以上正本證明與原本無異。
如不服本判決應於收受送達後20日內向本院提出上訴書狀，並應
敘述具體理由；其未敘述上訴之理由者，應於上訴期間屆滿後20
日內向本院補提理由書（均須按他造當事人之人數附繕本）「切
勿逕送上級法院」。
告訴人或被害人如不服判決，應備理由具狀向檢察官請求上訴，
上訴期間之計算，以檢察官收受判決正本之日起算。
　　　　                        書記官   張捷菡
中　　華　　民　　國　　111 　年　　1 　　月　　11　　日


附錄論罪科刑法條
中華民國刑法第339條
意圖為自己或第三人不法之所有，以詐術使人將本人或第三人之
物交付者，處5年以下有期徒刑、拘役或科或併科50萬元以下罰
金。
以前項方法得財產上不法之利益或使第三人得之者，亦同。
前二項之未遂犯罰之。